【裁判字號】    95,交易,186
【裁判日期】    951031
【裁判案由】    過失致死
【裁判全文】
臺灣嘉義地方法院刑事判決             95年度交易字第186號
公  訴  人  臺灣嘉義地方法院檢察署檢察官
被      告  乙○○
                    樓2
上列被告因過失致死案件，經檢察官提起公訴（九十五年度調偵
字第二一八號），被告於準備程序中就被訴事實為有罪之陳述，
經本院合議庭裁定由受命法官獨任進行簡式審判程序，判決如下
：
    主  文
乙○○因過失致人於死，處有期徒刑玖月。
    事  實
一、乙○○於民國九十五年三月二十一日上午九時許，駕駛車牌
    號碼ＲＫ—六七六三號自用小客車，沿嘉一六七線公路由西
    往東方向行駛，嗣於同日上午九時三十分許，行經嘉義縣鹿
    草鄉豐稠村嘉一六七線公路四‧六公里處交岔路口及設有雙
    黃實線路段時，本應注意行車速度，依速限標誌或標線之規
    定，當地之時速限制為每小時五十公里，且汽車行經交岔路
    口及設有禁止超車標線之路段時，不得超車，而依當時天候
    晴、日間有自然光線、路面乾燥無缺陷、無障礙物、視距良
    好等情形，顯無不能注意之情事，竟疏未注意，欲超越前方
    之車輛，率然跨越雙黃實線，向左駛入對向車道內，並加速
    至時速約八十公里超速行駛，適黃鳳英於其同向前方騎乘車
    牌號碼ＵＫ三—一六六號輕型機車，亦左轉駛入對向車道，
    乙○○因車速過快，閃避不及，致所駕駛自用小客車車頭前
    方，撞及黃鳳英所騎乘之機車後方，黃鳳英因而人車倒地，
    受有蜘蛛膜下出血、硬腦膜上出血、硬腦膜下出血、腦出血
    等傷害，經送往財團法人長庚紀念醫院嘉義分院急救後，仍
    因頭部外傷併硬腦膜上、下出血，延至九十五年三月二十五
    日上午十時許不治死亡。乙○○於肇事後，在偵查機關尚不
    知何人為犯罪嫌疑人時，立即向警方報案，主動向前來處理
    之警員王永倫表示為其駕車肇事，而自首接受裁判。
二、案經乙○○自首及嘉義縣警察局水上分局報告臺灣嘉義地方
    法院檢察署檢察官相驗後自動檢舉偵查起訴。
    理  由
一、本件係經被告乙○○於準備程序當庭表示認罪，而經本院裁
    定以簡式審判程序加以審理，則依據刑事訴訟法第二百七十
    三條之二、同法第一百五十九條第二項之規定，不適用傳聞
    法則有關限制證據能力之相關規定，合先敘明。
二、上開事實，業據被告乙○○於本院坦承不諱，參以：
  (一)被害人黃鳳英之女甲○○於警詢（見相驗卷第一五、一六頁
    ）、偵查（見相驗卷第二二頁）指述明確，復有道路交通事
    故現場圖（見相驗卷第三頁）、道路交通事故調查報告表(一)
    (二)（見相驗卷第四、五頁）、現場照片（見相驗卷第六至一
    二頁）附卷可稽。而被害人黃鳳英因本件車禍受有蜘蛛膜下
    出血、硬腦膜上出血、硬腦膜下出血、腦出血等傷害，經送
    醫急救後，仍因頭部外傷併硬腦膜上、下出血，延至九十五
    年三月二十五日上午十時許不治死亡等情，亦經臺灣嘉義地
    方法院檢察署檢察官督同檢驗員相驗屬實，製有相驗筆錄（
    見相驗卷第二一頁）、驗斷書（見相驗卷第二五至三一頁）
    及相驗屍體證明書（見相驗卷第二四頁）在卷足憑，並有財
    團法人長庚紀念醫院嘉義分院出具被害人受有上開傷害之診
    斷證明書（見相驗卷第一七頁）在卷可參。
  (二)按行車速度，依速限標誌或標線之規定，無速限標誌或標線
    者，行車時速不得超過五十公里；汽車行經交岔路口時，不
    得超車；在設有禁止超車標線之地段，不得超車，九十五年
    七月一日修正施行前道路交通安全規則第九十三條第一項第
    一款及同規則第一百零一條第一款、第二款分別定有明文。
    次按雙黃實線，設於路段中，用以分隔對向車道，並雙向禁
    止超車、跨越或迴轉，道路交通標誌標線號誌設置規則第一
    百四十九條第一項第一款第八目亦有明文。被告駕車行經該
    處自應注意上開規定，依前揭道路交通事故調查報告表(一)之
    記載，肇事當時天候晴、日間有自然光線、路面乾燥無缺陷
    、無障礙物、視距良好，於客觀上顯無不能注意之情事。詎
    被告竟疏於注意，即冒然跨越雙黃實線，向左駛入對向車道
    ，並加速前行，因而肇事，致使被害人黃鳳英因突遭撞擊而
    受有如事實欄所述之傷害，雖經送醫急救，仍因頭部外傷併
    硬腦膜上、下出血，不治死亡，被告對於本件車禍之發生，
    確有過失。本件經送臺灣省嘉雲區車輛行車事故鑑定委員會
    鑑定結果，亦認：被告駕駛自用小客車，嚴重超速行駛，於
    路口超車，且跨越分向限制線不當，於對向車道內由後撞及
    被害人機車肇事，為肇事原因，被害人駕駛輕型機車，無肇
    事因素，有臺灣省嘉雲區車輛行車事故鑑定委員會九十五年
    九月五日嘉雲鑑九五○四八七字第○九五五八○三三三九號
    函在卷可參（見第二一八號偵查卷第七至一○頁）。又被害
    人因本件車禍而死亡，被告之過失行為，與被害人之死亡結
    果間，顯具有相當因果關係，被告自應負過失致人於死罪責
    。
  (三)綜上所述，本件被告上開過失致死之犯行已臻明確，應依法
    論科。
三、被告行為後，刑法於九十四年二月二日修正公布，並於九十
    五年七月一日施行，其中刑法第二百七十六條第一項之罪之
    法定本刑中關於罰金刑最低額部分，依修正後刑法第三十三
    條第五款規定為「新臺幣一千元以上，以百元計算之」，較
    舊法所定罰金最低額為「銀元一元以上」為重，依刑法第二
    條第一項規定，以舊法為有利於被告。又有關自首之規定，
    經比較新舊法，以舊法所定必減，較諸新法規定得減者，有
    利於被告。是以上均應適用行為時之規定。
四、刑法第二百七十六條第一項之罪之法定本刑中關於罰金之規
    定，依九十五年六月十四日增訂公布之刑法施行法第一條之
    一：「中華民國九十四年一月七日刑法修正施行後，刑法分
    則編所定罰金之貨幣單位為新臺幣」「九十四年一月七日刑
    法修正時，刑法分則編未修正之條文定有罰金者，自九十四
    年一月七日刑法修正施行後，就其所定數額提高為三十倍。
    但七十二年六月二十六日至九十四年一月七日新增或修正之
    條文，就其所定數額提高為三倍」，由原先以銀元計算，並
    依罰金罰鍰提高標準條例第一條前段提高十倍之規定，修正
    為依新臺幣計算並提高為三十倍。參酌刑法施行法第一條之
    一之立法說明，該條文第二項係「考量新修正之刑法施行後
    ，不再適用『現行法規所定貨幣單位折算新臺幣條例』，為
    使罰金數額趨於一致，避免衍生新舊法比較適用問題，以緩
    和實務適用法律之衝擊之前提下，規定第二項如上」，顯見
    刑法施行法第一條之一第二項增訂後，自無再與「現行法規
    所定貨幣單位折算新臺幣條例」、「罰金罰鍰提高標準條例
    」比較新舊法適用有關刑法分則編未修正之條文定有罰金者
    之必要，附此敘明。
五、核被告所為，係犯刑法第二百七十六條第一項過失致人於死
    罪。另被告於本件車禍肇事後，在偵查機關尚不知何人為犯
    罪嫌疑人時，立即向警方報案，主動向前來處理之警員王永
    倫表示為其駕車肇事，業據被告陳述在卷，復有嘉義縣警察
    局道路交通事故肇事人自首情形紀錄表（見本院卷第三六頁
    ）及本院電話記錄查詢表（見本院卷第三四頁）在卷足憑，
    參以被告事後並未逃避偵審之事實，應認本件被告合於自首
    之要件，應依修正前刑法第六十二條前段之規定減輕其刑。
    爰審酌被告係國中畢業之智識程度，其就本次車禍之過失程
    度，造成被害人死亡之結果，犯後坦承犯行，惟迄未與被害
    人家屬達成民事上和解等一切情狀，量處如主文所示之刑。
據上論斷，應依刑事訴訟法第二百七十三條之一第一項、第二百
九十九條第一項前段，刑法第二條第一項前段、第二百七十六條
第一項、第三十三條第五款（修正前）、第六十二條前段（修正
前），刑法施行法第一條之一第一項、第二項前段，判決如主文
。
本案經檢察官陳志川到庭執行職務。
中    華    民    國  九十五  年    十    月  三十一  日
                    交通法庭    法  官  鄭雅文
以上正本證明與原本無異。
如不服本判決，應於判決送達後十日內，向本院提出上訴狀。
中    華    民    國  九十五  年    十    月  三十一  日
                                書記官  鄭翔元
附錄論罪科刑法條：
刑法第二百七十六條第一項
因過失致人於死者，處二年以下有期徒刑、拘役或二千元以下罰
金。


司法院資訊處製作；財團法人民間司法改革基金會備份。
